高雄高等行政法院簡易判決　　　　　　　　　　　　　九十一年度簡字第一八八號
　　原　　　告　甲○○
　　被　　　告　高雄市政府
　　代　表　人　乙○○市長
右當事人間因公司法事件，原告不服經濟部中華民國九十一年一月二十九日經訴字第
○九一○六一○二一一○號訴願決定，提起行政訴訟。本院判決如左：
    主  文
原告之訴駁回。
訴訟費用由原告負擔。
    事實及理由
一、原告為名港旅館有限公司之負責人，該公司於八十年七月九日經被告建設局核准
    設立登記（原名稱為名港實業有限公司），營業地址為高雄市小港區○○○路二
    九四、二九六號，並於八十四年四月十九日經核准變更營業項目為：「一、經營
    旅館業務。二、餐廳業務之經營。三、委託營造廠商興建國民住宅出租、出售業
    務。」，嗣於八十四年七月二十七日經核准更名為名港旅館有限公司，並刪除營
    業項目第三項，同年八月三日經核准設立屏東分公司。嗣該公司又於八十五年七
    月二十五日經被告核准變更名稱、營業項目等，並領有高市建二商字第八六○五
    ○一九七號營利事業登記證，所載營業項目為：「經營旅館業務（在分公司經營
    ）註：現場不得當旅館使用。」九十年三月九日，被告聯合查報旅館小組查獲該
    公司於登記住址實際經營旅館業務，經被告於九十年四月十八日以高市府建二字
    第一四一三一號函請該公司立即停止經營旅館業務，並於文到三十日內將改正情
    形報被告建設局查核，惟被告聯合查報旅館小組於九十年八月十五日再次前往現
    場稽查，該公司仍於登記地址經營旅館業務，未曾改善。被告爰依行為時公司法
    第十條第二項規定，以九十年十月八日高市府建二公字第○九○一三八三五六號
    函對原告裁處新台幣（下同）六千元之罰鍰。原告不服，提起訴願，亦遭駁回，
    乃提起本件行政訴訟。
二、原告主張略以：原告之名港旅館有限公司領有高市建二商字第八六○五○一九七
    號營利事業登記證，所載營業項目「經營旅館業務（在分公司經營）註：現場不
    得當旅館使用。」準此，名港旅館有限公司即為總公司，為推廣各地分公司業務
    ，在總公司處設置客房設備樣式展示，供客戶參觀，僱用數名公司員工以廣招徠
    ，並管轄分公司旅館業務，洵為企業正常經營活動。被告聯合查報旅館小組稱其
    查獲該公司於登記住址實際經營旅館業務，顯與事實不符。另按「公司有違反法
    令或章程之行為，足以影響正常經營者，主管機關得訂定期限命其改正；不於期
    限內改正者，公司負責人各處新台幣六千元以上三萬元以下罰鍰．．．」修正前
    公司法第十條第二項固定有明文，惟違反法令語焉不詳，足以影響正常經營者之
    規定，其標準不明，不易認定，早有礙企業經營，對國家經濟有揠苗助長之患，
    因而於九十年十一月十二日華總一義字第九○○○二一八九二○號公布修正，將
    上開條文第二項刪除，足證被告未能盱衡當前經濟發展情勢，無視個案情節之合
    理連結，顯已逾越裁量權。退步言之，原告公司縱有上開情事，然據以處分之法
    律既已修正刪除，基於新法優先於舊法原則，訴願決定機關亦應將原處分撤銷，
    始為適法，故訴願決定，亦有瑕疵，爰請求撤銷原處分及訴願決定云云。
三、被告則以：原告設立之名港旅館有限公司原登記營業所在地（高雄市小港區○○
    ○路二九四、二九六號）因受都市計畫法高雄市施行細則暨建築法相關規定之限
    制，不得於該址經營旅館業務，該公司為取得營利事業登記證，特別於公司營業
    所在地後加註「僅辦公使用」，又於營業項目中之經營旅館業務後加註在分公司
    經營，據此而向建設局提出申請，被告乃於審查表、核准函暨營利事業登記證上
    加註前述文字予以限制。再依經濟部八十二年九月十三日經（八二）商字第二二
    四一四六號函釋略以：「公司於申請營利事業登記時，縮小其所營事業項目登記
    以規避統一發證所受之限制，並實際經營營利事業登記證所載所營事業項目範圍
    以外之業務者，即屬公司有違反法令之行為，足以影響正常經營。」經查，原告
    設立之名港旅館有限公司經被告聯合查報旅館小組於九十年三月九日查獲於登記
    地址實際經營旅館業務，並經被告函請限期改善，惟未照辦，復經被告聯合查報
    旅館小組於九十年八月十五日再次前往現場稽查，仍於登記住址經營旅館業務，
    被告依據修正前公司法第十條第二項規定，裁處原告六千元之罰鍰，並限期改正
    ，於法應無不合等語，資為抗辯。
四、按「公司有違反法令或章程之行為，足以影響正常經營者，主管機關得訂定期限
    命其改正；不於期限內改正者，公司負責人各處新臺幣六千元以上三萬元以下罰
    鍰，並再次定期命其改正；期滿仍未改正者，中央主管機關得依職權或據地方主
    管機關報請命令解散之。」為行為時公司法第十條第二項所明定。又「．．．公
    司於申請營利事業登記時，縮小其所營事業項目登記以規避統一發證所受之限制
    ，並實際經營營利事業登記證所載所營事業項目範圍以外之業務者，即屬公司有
    違反法令之行為，足以影響正常經營．．．」亦經經濟部八十二年九月十三日經
    （八二）商字第二二四一四六號函釋有案。
五、本件原告為名港旅館有限公司之負責人，該公司於八十年七月九日經被告建設局
    核准設立登記（註：原名稱為名港實業有限公司），營業地址為高雄市小港區○
    ○○路二九四、二九六號，並於八十四年四月十九日經核准變更營業項目為：「
    一、經營旅館業務。二、餐廳業務之經營。三、委託營造廠商興建國民住宅出租
    、出售業務。」，嗣於八十四年七月二十七日經核准更名為名港旅館有限公司，
    並刪除營業項目第三項，同年八月三日經核准設立屏東分公司。嗣該公司又於八
    十五年七月二十五日經被告核准變更名稱、營業項目等，並領有高市建二商字第
    八六○五○一九七號營利事業登記證，所載營業項目為：「經營旅館業務（在分
    公司經營）註：現場不得當旅館使用。」此有經濟部及高雄市政府分別核發之經
    濟部公司執照及高雄市政府營利事業登記證附於原處分卷可稽，並為兩造所不爭
    執。又被告聯合查報旅館小組於九十年三月九日查獲該公司於登記住址實際經營
    旅館業務，經被告於九十年四月十八日以高市府建二字第一四一三一號函請該公
    司立即停止經營旅館業務，並於文到三十日內將改正情形報被告建設局查核，惟
    經被告聯合查報旅館小組於九十年八月十五日再次前往現場稽查，該公司仍於登
    記地址經營旅館業務等事實，亦有被告聯合查報旅館小組製作而經現場從業人員
    李劍雄及王信易簽名之高雄市政府聯合查報旅館現場紀錄表附卷可稽，自堪信為
    真實。
六、原告雖訴稱，名港旅館有限公司即為總公司，為推廣各地分公司業務，在總公司
    處設置客房設備樣式展示，供客戶參觀，雇用數名公司員工以廣招徠，並管轄分
    公司旅館業務，洵為企業正常經營活動，被告聯合查報旅館小組稱其查獲該公司
    於登記住址實際經營旅館業務，顯與事實不符云云。然查，被告聯合查報旅館小
    組先後於九十年三月九日及九十年八月十五日前往名港旅館有限公司之營業住址
    （高雄市小港區○○○路二九四、二九六號）稽查結果，該公司確實有經營旅館
    業務，此有被告聯合查報旅館小組製作而經該公司現場從業人員李劍雄及王信易
    簽名之高雄市政府聯合查報旅館現場紀錄表二紙附卷足參；抑且，該公司之營利
    事業登記證既載明其營業項目為在分公司經營旅館業務，並且加註：現場不得當
    旅館使用等語，則被告自不得在上開營業地址從事經營旅館業務之行為，原告所
    為主張，顯為事後卸責之詞，應不可採。又依前揭經濟部函釋，原告公司於申請
    營利事業登記時，既縮小其所營事業項目登記，卻又實際經營營利事業登記證所
    載所營事業項目範圍以外之業務者，自應屬違反法令之行為，足以影響正常經營
    ，則被告以其違反行為時公司法第十條第二項之規定，洵無違誤。至於原告主張
    被告據以處罰之公司法第十條第二項規定，已於九十年十一月十二日公布予以刪
    除，基於新法優於舊法原則，原處分即應予撤銷云云，惟查，行政法院就有關撤
    銷訴訟而為判決時，其判斷行政處分合法性之基準時點，應以原處分發布時之事
    實或法律狀態為準。蓋行政處分發布後倘事實或法律狀態發生變更，然此項變更
    既非原處分機關作成處分時所能斟酌，自不能以其後出現之事實或法律狀態而認
    定原處分違法，此項見解，向為實務所採認（參吳庚著「行政爭訟法論」修訂版
    第一九八、一九九頁）。是本件原告所經營名港旅館有限公司，於九十年三月九
    日為被告聯合查報旅館小組查獲該公司經營旅館業務之違規事實，而依當時之公
    司法第十條第二項既明定應予處罰，則被告據此作為處罰之依據，於法洵無不合
    。原告主張公司法第十條第二項規定，已於九十年十一月十二日公布予以刪除，
    被告之原處分應予撤銷云云，容有誤解。
七、綜上所述，原告經營之名港旅館有限公司既於現場經營旅館業務，則被告以其違
    反行為時公司法第十條第二項之規定，處以原告六千元罰鍰，認事用法，洵無違
    誤。訴願決定予以維持，亦無不合。原告起訴請求撤銷原處分及訴願決定，並無
    理由，應予駁回。又本件為簡易訴訟案件，爰不經言詞辯論為之，附此說明。
八、據上論結，本件原告之訴為無理由，依行政訴訟法第二百三十六條、第二百三十
    三條第一項、第一百九十五條第一項後段、第九十八條第三項前段，判決如主文
    。
中      華      民      國    九十一    年      七      月    三十一    日
                              高雄高等行政法院第四庭
                                          法      官  邱政強
右為正本係照原本作成。
如不服本判決，應於送達後二十日內，向本院提出上訴狀並表明上訴理由，如於本判
決宣示後送達前提起上訴者，應於判決送達後二十日內補提上訴理由書（須按他造當
事人人數附繕本）。
提起上訴應預繳送達用雙掛號郵票七份（每份三十四元）。
中 　 　華 　 　民　  　國 　 九十一　　年      七      月　   三十一   日
                                          法院書記官  涂瓔純
附註：
行政訴訟法第二百三十五條（第一項、第二項）：
對於適用簡易程序之裁判提起上訴或抗告，須經最高行政法院之許可。
前項許可，以訴訟事件所涉及之法律見解具有原則性者為限。
